【裁判字號】    89,小上,10
【裁判日期】    890321
【裁判案由】    清償債務
【裁判全文】
臺灣高雄地方法院民事判決  八十九年度小上字第十號
    上  訴  人  乙○○
    被 上 訴人  甲○○
右當事人間請求清償債務事件，上訴人對於民國八十八年十二月十六日本院旗山簡易
庭八十八年度旗小字第五二號判決提起上訴，本院判決如左：
    主      文
上訴駁回。
第二審訴訟費用由上訴人負擔。
    事      實
甲、上訴人方面：
一、聲明：
(一)原判決廢棄。
(二)被上訴人在第一審之訴駁回。
(三)第一、二審訴訟費用由被上訴人負擔。
二、陳述：訴外人即中華餐廳之負責人劉志平前向訴外人李秋蓮借款新台幣  (下同)
    二十萬元，並簽具發票人為中華餐廳、面額各十萬元之支票二紙交予訴外人李秋
    蓮收執，惟屆期存款不足無法兌現，上訴人乃於民國七十八年八月二十三日在任
    職中華餐廳之際，基於職務上之業務行為，受訴外人中華餐廳負責人劉志平之指
    示，代表訴外人劉志平出具借據二紙予訴外人李秋蓮收執，以換回前所簽具之支
    票二紙，上訴人並不認識被上訴人，不可能與上訴人間有借貸行為，況被上訴人
    於原審自承訴外人劉志平向李秋蓮借款二十萬元，但訴外人李秋蓮只有十萬元可
    供貸與，故而轉向被上訴人借款十萬元等語，另證人李秋蓮亦於原審證稱：我直
    接交錢給訴外人劉志平，當時上訴人亦在場等語，足證本件借款人為訴外人劉志
    平，上訴人並非借款人，上訴人僅在借款期限內及任職於中華餐廳期間內負清償
    債務之責，況中華餐廳已於八十年十二月底停止營業，上訴人並自中華餐廳離職
    ，上訴人在借款期限屆至後至中華餐廳結束營業前之二年內不向訴外人劉志平請
    求清償借款，況本件借款迄今已達十年之久，上訴人不應負清償借款之責。原判
    決認定之事實不依據被上訴人及證人李秋蓮之證言，顯有判決違背法令。
三、證據：援用原審之立證方法，並提出存證信函一紙為證。
乙、被上訴人方面：
一、聲明：求為判決如主文所示。
二、陳述：上訴人原向訴外人李秋蓮借款二十萬元，惟因訴外人李秋蓮僅有十萬元可
    供貸與，故而訴外人李秋蓮轉向被上訴人借款十萬元，言明借款人係上訴人，並
    交付票據一紙予被上訴人，惟其後該票據屆期未獲兌現，乃於七十八年八月二十
    三日又簽發借據一紙予被上訴人收受，以換回前開票據，並約定清償期限為七十
    八年九月二十三日，詎上訴人屆期仍不清償。
三、證據：援用原審之立證方法。
    理      由
一、被上訴人起訴主張：上訴人前向訴外人李秋蓮借款二十萬元，惟訴外人李秋蓮僅
    有十萬元可供借貸，嗣經訴外人李秋蓮向被上訴人借款十萬元，言明借款人係被
    上訴人，並交付票據一紙予被上訴人收執，惟其後該票據屆期未獲兌現，上訴人
    乃於七十八年八月二十三日再簽發借據一紙予被上訴人收受，並約定上訴人應於
    七十八年九月二十三日清償借款十萬元，以換回前開未獲兌現之票據，惟屆期仍
    未受償，爰依據消費借貸之法律關係提起本訴等語。
二、上訴人則以：訴外人即中華餐廳之負責人劉志平前向訴外人李秋蓮借款二十萬元
    ，並簽具發票人為中華餐廳、面額各十萬之支票二紙交予訴外人李秋蓮收執，惟
    屆期存款不足無法兌現，上訴人乃於七十八年八月二十三日在任職中華餐廳之際
    ，基於職務上之業務行為，受訴外人中華餐廳負責人劉志平之指示，代表訴外人
    劉志平簽具借據二紙，以換回前開未獲兌現之票據，上訴人並不認識被上訴人，
    不可能向被上訴人借款，況被上訴人於原審自承訴外人劉志平向李秋蓮借款二十
    萬元，但訴外人李秋蓮只有十萬元，故而轉向被上訴人借款十萬元等語，另證人
    李秋蓮亦於原審證稱：我直接交錢給訴外人劉志平，當時上訴人亦在場等語，足
    證本件借款人為訴外人劉志平，上訴人僅在借款期限內及任職於中華餐廳期間內
    負清償債務之責，惟中華餐廳已於八十年十二月底停止營業，上訴人並自中華餐
    廳離職，上訴人在借款期限屆至後至中華餐廳結束營業前之二年中未向訴外人劉
    志平請求清償借款，且本件借款迄今已達十年之久，上訴人不應負清償借款之責
    ，原判決未依被上訴人於原審之陳述及證人李秋蓮之證詞認定事實，即有判決違
    背法令之處等語置辯。
三、按對於小額程序之第一審裁判之上訴或抗告，非以其違背法令為理由，不得為之
    ；依上訴意旨足認上訴無理由者，得不經言詞辯論為之；又上訴狀內應記載上訴
    理由，表明(一)原判決所違背之法令及具體內容。(二)依訴訟資料可認為原判決有違
    背法令之具體事實。民事訴訟法第四百三十六條之二十四第二項、同條之二十九
    第二款、同條之二十五分別定有明文。又所謂判決有違背法令，乃指判決不適用
    法規或適用不當，亦為同法第四百六十八條所明定，且此亦為小額事件之上訴程
    序所準用，此觀之民事訴訟法第四百三十六條之三十二第二項規定自明。再按所
    謂違背法令，非以違背成文法為限，即判決違背成文法以外之法則，如論理法則
    、經驗法則、證據法則，仍應認判決認定之事實違背法令。又所謂證據法則，係
    指法院調查證據認定事實所應遵守之法則而言，而法院認為認定事實之證據，必
    須於應證事實有相當之證明力者，始足當之，若一種事實得生推定證據之效力者
    ，必須現行法規有所依據，亦即以現行法規明定者為限，不得以單純論理為臆測
    之根據，而就應證事實為推定之判斷，證據之證明力，應由審理事實之法院依自
    由心證認定之，並於判決理由項下記載得心證之理由。
四、本件原審以：依上訴人提出之借據之記載內容「一、茲借到甲○○先生 (即被上
    訴人)新台幣壹拾萬元正。二、借用期限：自 (應係「至」之誤寫)民國七十八年
    九月二十三日清還。三、右款確實如數收訖無訛。此據致甲○○先生收執。借款
    人乙○○ (即上訴人)。住址：屏東市○○路一二一號 (中華餐廳)」，上訴人自
    承上開借據為其所親簽等情，認定上訴人向被上訴人借款十萬元至明，又縱如上
    訴人主張本件借款人係訴外人劉志平，惟依民法第三百條之規定，上訴人既已簽
    具上開借據予被上訴人，上訴人已承擔本件借款債務等情，而為被上訴人勝訴之
    判決等情。故原審係以被上訴人提出之收據及上訴人於原審自承之事實，認定本
    件借款人為上訴人，是則原審認定事實之證據，依現行法規本有所依據，非以單
    純論理為臆測之依據，且於判決理由項下記載得心證之理由，則原判決並無違背
    證據法則之違背法令之處。又上訴人主張證人李秋蓮於原審係證稱：我交錢給訴
    外人劉志平，當時上訴人亦在場等語，惟經本院當庭播放原審開庭錄音帶結果，
    其內容與筆錄記載之內容「是乙○○所借，錢也是拿給他，非劉志平所借」等語
    相符，上訴人此部分之主張，尚非可採。另原判決雖未記載證人李秋蓮於原審上
    開所為證言之證據力，查證人李秋蓮於原審係證稱：借款人是上訴人，非訴外人
    劉志平，錢交給上訴人等語，況原判決依被上訴人提出之收據及上訴人於原審自
    承之事實，已足認定本件借款人為上訴人，且原判決認定之事實復與證人李秋蓮
    於原審所為之證言相符，原判決雖未就於理由中載明證人李秋蓮證言之證據力，
    非屬原判決認定事實違背法令。從而，上訴人指摘原判決認定事實違背法令，顯
    無理由。
五、綜上所述，本件上訴人之上訴為無理由，爰不經言詞辯論，予以駁回。
六、據上論結：本件上訴為顯無理由，依民事訴訟法第四百三十六條之二十九第二款
    、第四百三十六條之三十二第二項、第四百四十九條第一項、第七十八條，判決
    如主文。
中      華      民      國    八十九    年      三      月    二十一    日
                              臺灣高雄地方法院民事第五庭
~B審判長法官  鄭月霞
~B法      官  楊國祥
~B法      官  張桂美
右為正本係照原本作成。
本判決不得上訴。
中      華      民      國    八十九    年      三      月    二十四    日
~B法院書記官  楊銘仁


司法院資訊處製作；財團法人民間司法改革基金會備份。
